臺灣新北地方法院刑事判決
111年度訴字第381號
公  訴  人  臺灣新北地方檢察署檢察官
被      告  陳彥霖


指定辯護人  本院公設辯護人張哲誠  
上列被告因違反毒品危害防制條例案件，經檢察官提起公訴（11
0年度偵字第36041號、第37139號），本院判決如下：
    主  文
陳彥霖犯販賣第三級毒品罪，處有期徒刑參年陸月。
    犯罪事實
一、陳彥霖明知「4-甲基甲基卡西酮」屬毒品危害防制條例第2
    條第2項第3款所規範之第三級毒品，依法不得販賣，竟意圖
    營利，基於販賣第三級毒品之犯意，於民國110年4月28日21
    時15分許，透過微信以暱稱「霖」與鄭愷（原名鄭育坤）聯
    繫，約定以新臺幣（下同）4,000元之價格，販賣含有第三
    級毒品4-甲基甲基卡西酮成分之10包毒品咖啡包予鄭愷，並
    於同日21時38分許，駕駛車牌號碼0000-00號自用小客車，
    在新北市○○區○○路000號統一便利商店龍馬門市前，將含有
    上開毒品成分之咖啡包10包（淨重5.332公克，驗餘淨重5.1
    47公克）交付與鄭愷，議定待鄭愷販賣予他人後，再將價金
    交付予陳彥霖，故當場並未收取價金即離去。嗣因鄭愷於同
    日22時37分許，前往新北市○○區○○路0段000號，欲將上開毒
    品咖啡包10包販賣予佯裝為買家之員警時，當場為警查獲（
    鄭愷所涉販賣第三級毒品未遂犯行部分，另經本院判決有罪
    在案)。嗣經鄭愷於該案中供出其毒品來源為陳彥霖，經警
    於110年8月31日持本院核發之搜索票至陳彥霖位在新北市○○
    區○○路000巷0弄0號5樓之住處執行搜索並拘提陳彥霖到案，
    始悉上情。
二、案經新北市政府警察局新莊分局報告臺灣新北地方檢察署檢
    察官偵查起訴。
    理  由
壹、程序部分：
一、按被告以外之人於審判外之言詞或書面陳述，除法律有規定
    者外，不得作為證據，刑事訴訟法第159條第1項定有明文。
    惟被告以外之人於審判外之陳述，雖不符刑事訴訟法第159
    條之1至第159條之4規定，但經當事人於審判程序同意作為
    證據，法院審酌該言詞陳述或書面陳述作成時之情況，認為
    適當者，亦得為證據，刑事訴訟法第159條之5第1項亦有明
    文。本判決所引用認定犯罪事實之傳聞證據，經檢察官、被
    告及辯護人於本院準備程序時，均分別表示同意作為證據（
    見本院卷第87頁），本院審酌該等陳述作成時之情況及與本
    案待證事實間之關聯性，認以之作為證據要屬適當，是依刑
    事訴訟法第159條之5第1項規定，該等傳聞證據自有證據能
    力。
二、傳聞法則乃對於被告以外之人於審判外之言詞或書面陳述而
    為之規範。本判決所引用之非供述證據，無刑事訴訟法第15
    9條第1項傳聞法則之適用，本院審酌上開證據資料作成時之
    情況，因與本案待證事實具有關聯性，且無證據證明係公務
    員違法取得之物，依法自得作為本案之證據。
貳、實體部分：
一、對於上開犯罪事實，業據被告於偵查中及本院審理時均坦承
    不諱，核與證人即購毒者鄭愷於警詢及偵查中證述相符（見
    他卷第4至8、49頁），且有新北市政府警察局新莊分局110
    年4月28日搜索扣押筆錄、扣押物品目錄表、員警與證人鄭
    愷之通訊軟體INSTAGRAM、WECHAT等對話紀錄譯文、現場交
    易譯文、監視器錄影畫面、被告與鄭愷之WECHAT對話內容翻
    拍照片、臺灣尖端先進生技醫藥股份有限公司110年7月6日
    毒品證物鑑定分析報告等附卷可憑（見他卷第14至16、18至
    22、32至46、55頁），足認被告自白與事實相符，應堪採信
    。且被告於本院審理時供稱這次賣毒品預計可以賺到1000元
    等語，足認被告應有營利之意圖甚明。本案事證明確，被告
    犯行堪以認定，應依法論科。
二、論罪科刑：
（一）核被告所為，係犯毒品危害防制條例第4條第3項之販賣第
      三級毒品罪。被告販賣第三級毒品前持有第三級毒品4-甲
      基甲基卡西酮純質淨重未達5公克以上，並未構成刑事犯
      罪，自無持有毒品為販賣所吸收之問題，附此說明。又被
      告於偵查中及審理時均坦承本案犯行，應依毒品危害防制
      條例第17條第2項規定減輕其刑。
（二）按法院於審酌被告是否適用累犯規定而加重其刑時，訴訟
      程序上應先由檢察官就前階段被告構成累犯之事實，以及
      後階段應加重其刑之事項，主張並具體指出證明方法後，
      法院才需進行調查與辯論程序，而作為是否加重其刑之裁
      判基礎。前階段構成累犯事實為檢察官之實質舉證責任，
      後階段加重量刑事項為檢察官之說明責任，均應由檢察官
      分別負主張及具體指出證明方法之責。倘檢察官未主張或
      具體指出證明方法時，可認檢察官並不認為被告構成累犯
      或有加重其刑予以延長矯正其惡性此一特別預防之必要，
      且為貫徹舉證責任之危險結果所當然，是法院不予調查，
      而未論以累犯或依累犯規定加重其刑，即難謂有應調查而
      不予調查之違法。檢察官若未主張或具體指出證明方法，
      法院因而未論以累犯或依累犯規定加重其刑，基於累犯資
      料本來即可以在刑法第57條第5款「犯罪行為人之品行」
      中予以負面評價，自仍得就被告可能構成累犯之前科、素
      行資料，列為刑法第57條第5款所定「犯罪行為人之品行
      」之審酌事項。（最高法院刑事大法庭110年度台上大字
      第5660號裁定意旨可資參照）。是本件起訴書雖有記載被
      告應論以累犯，惟並未主張或說明被告應依累犯規定加重
      其刑，僅請求參照司法院釋字第775號解釋意旨予以裁量
      等語，是公訴人既未主張及說明被告應依累犯規定加重其
      刑，揆諸上開最高法院裁定意旨，本院自無從就此加重事
      項予以審究。
（三）至辯護人固主張本案有依刑法第59條減輕其刑云云，惟按
      刑法第59條規定之酌量減輕其刑，必須犯罪另有特殊之原
      因與環境，在客觀上足以引起一般同情，認為即使予以宣
      告法定最低度刑，猶嫌過重者，始有其適用。此所謂法定
      最低度刑，固包括法定最低本刑；惟遇有其他法定減輕之
      事由者，則應係指適用其他法定減輕事由減輕其刑後之最
      低度刑而言。倘被告別有法定減輕事由者，應先適用法定
      減輕事由減輕其刑後，猶認其犯罪之情狀顯可憫恕，即使
      科以該減輕後之最低度刑仍嫌過重者，始得適用刑法第59
      條規定酌量減輕其刑（最高法院100年度台上字第744 號
      判決意旨參照）。查毒品戕害國人健康，嚴重影響社會治
      安，故政府立法嚴禁販賣毒品，並以高度刑罰來遏止毒品
      氾濫之問題，被告為思慮成熟之成年人，竟未考慮販賣毒
      品對社會、國人之不良影響，而為本案販賣第三級毒品犯
      行，所為已對社會治安有一定影響。且被告前已有販賣毒
      品之前科紀錄，此有臺灣高等法院被告前案紀錄表在卷可
      參，是被告已非初犯販賣毒品之犯行。又毒品危害防制條
      例第4條第3項之最輕本刑為有期徒刑7年，被告本案所犯
      經前述減輕其刑後，已減為有期徒刑3年6月，客觀上已無
      再量處最低度刑猶嫌過重，而有情堪憫恕之情形，被告自
      無再依刑法第59條規定酌減其刑之餘地，是辯護意旨難認
      可採。
（四）爰以行為人之責任為基礎，審酌被告無視於國家對於杜絕
      毒品犯罪之禁令，販賣毒品將對購買毒品進而施用之人產
      生一定之身心戕害，並危及社會秩序，僅因貪圖個人利益
      ，即為本案販賣第三級毒品犯行，應予非難。衡酌其前有
      販賣毒品之前科紀錄，此有上開前案紀錄表附卷可參，素
      行非佳。惟念被告於偵查中及本院審理時均坦承犯行，所
      欲販賣之毒品咖啡包數量10包，交易金額則為4000元，數
      量尚屬不多。兼衡被告自述國中肄業智識程度，未婚，從
      事噴漆油漆工作，日薪2000元，需扶養母親，經濟狀況勉
      持等一切情狀，量處如主文所示之刑。
三、扣案之三星廠牌行動電話1支部分，此有新北市政府警察局
    新莊分局搜索扣押筆錄、扣押物品目錄表等在卷可參（見偵
    36041卷第45至47頁），被告供稱為其所有之物，然並未用
    於與鄭愷聯繫使用等語，是並無證據足認與本案有何關聯，
    當無從宣告沒收。而本件被告與鄭愷聯繫之行動電話，據被
    告供稱已經壞掉丟棄等語，亦無證據證明現仍存在，應屬欠
    缺刑法上重要性之物，無須宣告沒收。另本件其餘扣案物品
    ，或非為被告所有，或無證據證明與本案有關聯，均無須宣
    告沒收。另被告本件販賣毒品之犯罪所得4000元，被告供稱
    尚未取得等語，故亦無從宣告沒收，附此說明。
 據上論斷，應依刑事訴訟法第299條第1項前段（依刑事判決精
 簡原則，僅記載程序法條文），判決如主文。
 本案經檢察官林郁璇提起公訴，檢察官王佑瑜到庭執行職務。
中　　華　　民　　國　　111 　年　　7 　　月　　14　　日
                  刑事第十九庭 審判長  法 官 許博然

                                       法 官 洪韻婷

                                       法 官 王國耀
上列正本證明與原本無異。
如不服本判決，應於判決送達後20日內敘明上訴理由，向本院提
出上訴狀 (應附繕本) ，上訴於臺灣高等法院。其未敘述上訴理
由者，應於上訴期間屆滿後20日內向本院補提理由書「切勿逕送
上級法院」。
                                       書記官 周品緁
中　　華　　民　　國　　111 　年　　7 　　月　　14　　日
附錄本案論罪科刑法條：
毒品危害防制條例第4條
製造、運輸、販賣第一級毒品者，處死刑或無期徒刑；處無期徒
刑者，得併科新臺幣3千萬元以下罰金。
製造、運輸、販賣第二級毒品者，處無期徒刑或10年以上有期徒
刑，得併科新臺幣1千5百萬元以下罰金。
製造、運輸、販賣第三級毒品者，處7年以上有期徒刑，得併科
新臺幣1千萬元以下罰金。
製造、運輸、販賣第四級毒品者，處5年以上12年以下有期徒刑
，得併科新臺幣5百萬元以下罰金。
製造、運輸、販賣專供製造或施用毒品之器具者，處1年以上7年
以下有期徒刑，得併科新臺幣1百50萬元以下罰金。
前五項之未遂犯罰之。